---
title: "Respuestas_Preguntas"
author: "Arnau López Rodrigo"
date: "2025-04-27"
output: html_document
---
¿Cuál es el gasto medio por compra?
```{r}
head(tickets)
#La columna importe en el data frame tickets contiene el gasto total de cada compra. Para calcular el gasto medio por compra, simplemente necesitamos calcular la media de esta columna.
```

¿Cuál ha sido la evolución del precio del aceite con el paso del tiempo?
```{r}

```


¿Cuál es el mercadona más popular de Valencia? Es decir,¿Cuál ha sido el más
visitado?

```{r}
library(dplyr)
library(stringr)

# Crear tabla de visitas por dirección
tabla_visitas_mercadona <- tickets %>%
  mutate(direccion = str_trim(direccion)) %>%  
  group_by(direccion) %>%                      
  summarise(visitas = n()) %>%
  arrange(desc(visitas))                       

tabla_visitas_mercadona[1,]

```
Como podemos observar, el mercadona que mas se ha visitado ha sido el que se encuentra en C/ QUART 120; el cual ha sido visitado un total de 51 veces.


¿En qué parte del día es más común hacer la compra?

```{r}
library(dplyr)
library(lubridate)

#Extraer hora y categorizar partes del día
tickets_hora <- tickets %>%
  mutate(hora_compra = as.POSIXct(hora, format = "%H:%M"),
      parte_dia = case_when(
      hour(hora_compra) >= 6 & hour(hora_compra) < 12 ~ "Mañana",
      hour(hora_compra) >= 12 & hour(hora_compra) < 15 ~ "Mediodía",
      hour(hora_compra) >= 15 & hour(hora_compra) < 18 ~ "Tarde",
      hour(hora_compra) >= 18 & hour(hora_compra) < 21 ~ "Noche",
      TRUE ~ "Madrugada"),
      parte_dia = factor(parte_dia, levels = c("Mañana", "Mediodía", "Tarde", "Noche", "Madrugada"))
  )

#Contar compras por parte del día
compras_por_turno <- tickets_hora %>%
  count(parte_dia, name = "total_compras")

#Eliminar la primera columna (factura) ya que no nos interesa
compras_por_turno <- compras_por_turno[, -1]

#Agrupar por parte del día y sumar para ver en que parte del día es más común hacer la compra
compras_por_turno <- compras_por_turno %>%
  group_by(parte_dia) %>%
  summarise(total_compras = sum(total_compras)) %>%
  arrange(desc(total_compras))

compras_por_turno[1,]

```
Como podemos observar, la parte del día donde es más común hacer la compra es durante la noche, que habiéndola definido como lo hemos hecho nosotros, es entre las 18 y las 21 horas.

¿Cuál es el producto que, cuando se compra, se compra en mayor cantidad?

```{r}
media_productos <- productos %>%
  group_by(nombre) %>%
  summarise(cantidad_media = mean(cantidad)) %>%
  arrange(desc(cantidad_media))

media_productos[1,]

```
Como podemos observar, el producto que cuando se compra, se hace en mayor cantidad, es la cola sin cafeina, siendo así que cada vez que alguien compra este producto, de media compra 8 unidades.
